臺灣彰化地方法院刑事判決　　　　　　　　　　　　　九十三年度訴字第三五○號
　　公　訴　人　臺灣彰化地方法院檢察署檢察官
　　被　　　告　乙○○
　　選任辯護人　趙建興律師
右列被告因過失致人於死案件，經檢察官提起公訴（九十三年度偵字第二一九六號）
，本院判決如左：
    主  文
乙○○因過失致人於死，處有期徒刑伍月，如易科罰金，以參佰元折算壹日，緩刑貳
年。
    事  實
一、乙○○與吳伊朗係父子關係，同住於彰化縣彰化市○○里○○鄰○○街三十三號
    ，平日感情甚篤。吳伊朗於民國九十一年一月十五日六時許，酒醉返回住處後大
    聲吵鬧，並對經過住處前之路人叫囂，又將住處廚房瓦斯桶搬到客廳，拉下住處
    鐵門施放瓦斯，乙○○與妻丙○○○見狀欲撬開鐵門阻止，吳伊朗難耐瓦斯氣味
    而自行拉開鐵門，走回住處二樓房間。同日十時三十分許，吳伊朗下樓欲至客廳
    酒櫃拿酒飲用，乙○○見其已酩酊大醉，唯恐其繼續飲酒鬧事，遂出言制止吳伊
    朗喝酒，吳伊朗恃酒意靠近酒櫃，乙○○為阻止而相互拉扯，乙○○於雙方互為
    拉扯慌亂之際，右手臂勾勒住吳伊朗之頸部，本應注意以右手勒住吳伊朗之頸部
    向外拖拉時，吳伊朗可能因其用力過大或因吳伊朗之掙扎而被勒斃，且依其智識
    能力及當時情形均無不能注意之情事，竟疏未注意，勒住吳伊朗之頸部朝屋外騎
    樓拖拉約六、七公尺，以致吳伊朗因頸部遭扼倒地昏迷不起，乙○○則錯愕跌坐
    在住處騎樓。同日十一時許，乙○○之弟甲○○經妻楊麗華告知返回前揭住處，
    將吳伊朗送醫急救，仍於到醫院前因頸部亞當軟骨破裂窒息死亡。
二、案經台灣彰化地方法院檢察署檢察官據報相驗後自動檢舉偵查起訴。
    理  由
一、訊據被告乙○○坦白承認以右手臂勒住被害人吳伊朗之頸部拖拉約六、七公尺，
    造成吳伊朗頸部亞當軟骨破裂，窒息死亡之事實，而吳伊朗確因頸部遭扼，造成
    亞當軟骨破裂而窒息死亡，業據檢察官督同檢驗員相驗證實，製有相驗屍體證明
    書、驗斷書、勘驗筆錄各一份及照片在卷可稽，並有法務部法醫研究所（九一）
    法醫所醫鑑字第○○七九號鑑定書一紙在卷可佐，足見被害人係為被告以右手勒
    住頸部，或因被告用力過緊，或因被害人之掙扎，導致被害人頸部遭扼而亞當軟
    骨破裂，窒息死亡。查以右手勒住他人之頸部，可能因用力過大或因被勒者之掙
    扎而受勒斃，被告不可能不知，且依當時之情況，客觀上並無不能注意之情事，
    被告竟能注意而疏未注意，以致吳伊朗因頸部遭環勒而亞當軟骨破裂，窒息死亡
    ，自有過失，且被告之過失行為與被害人之死亡間確有相當之因果關係，本件事
    證業臻明確，被告犯行洵堪認定，應予依法論處。
二、核被告乙○○所為，係犯刑法第二百七十六條第一項之過失致人於死罪。公訴人
    雖認被告所犯為刑法第二百七十七條第二項之傷害致死罪嫌，惟查：(1)被告迭於
    警、偵訊、本院審理時供稱：吳伊朗於九十一年一月十四日十四時許，在家飲酒
    後以銳器割指自殘，並在房間噴灑血液後外出，同日二十時許返家打電話。翌日
    六時許，吳伊朗泥醉經警載回住處，即在住處吵鬧、叫囂，並至廚房拿瓦斯桶到
    客廳，拉下住處鐵門施放瓦斯，揚言全家同歸於盡，伊與妻丙○○○等人見狀欲
    撬開鐵門阻止，吳伊朗難耐瓦斯味而自行拉開鐵門，走回住處二樓房間。同日十
    時三十分許，吳伊朗下樓欲至客廳酒櫃取酒飲用，伊見其已爛醉而出言制止，吳
    伊朗恃酒意強行靠近酒櫃，雙方為此發生拉扯，不意於慌亂間勒住吳伊朗之頸部
    等語，被告自始否認其有傷害吳伊朗之故意。而證人丙○○○亦證稱被害人自九
    十一年一月十四日十四時許起，至九十一年一月十五日十時三十分止，確實因酒
    後在住處割指自殘、吵鬧叫囂、施放瓦斯等語，並有現場照片附卷可參，足見被
    告係因阻止被害人飲酒，而與被害人發生拉扯。(2)又觀諸法務部法醫研究所（九
    一）法醫所醫鑑字第○○七九號鑑定書「死者死亡經過及對其死因看法」欄所載
    ：「死者無其他致命外傷，主要致死傷口為頸部受外力扼頸致亞當軟骨破裂，窒
    息死亡。死者似有自殺意圖而為其父所阻，若繼續偵查無保險金或其他動機，則
    此扼頸窒息可因其父搶救其子之心而意外傷害死亡，則死亡方式可為意外」，經
    本院函詢勞工保險局，吳伊朗死亡後由被告以受益人身分請領死亡給付計新台幣
    六十三萬五千二百五十元，已於九十一年五月十三日核付，有該局九十三年六月
    十日保給命字第○九三六○四一八五二○號函在卷可稽，是被告未因被害人死亡
    而領取鉅額保險金，則依該解剖鑑定意見，亦難認被害人吳伊朗於案發當時係遭
    被告基於傷害之故意而直接扼頸。(3)再參以證人丙○○○、被害人之叔甲○○、
    鄰居謝阿毛均於本院審理時證稱：被告與被害人平日感情很好，被告很疼被害人
    等語，則被告斷無對被害人加以傷害之意，其目的亦僅在阻止被害人繼續飲酒、
    吵鬧而已，應無傷害之理，但被告對被害人之死亡，仍應負過失致死之責。(4)至
    公訴人雖認被告明知頸部為人體脆弱部位，猶以手臂勒住吳伊朗之頸部長達一分
    鐘，自可預見可能發生死亡結果云云，惟被害人身長一百七十二公分（詳卷附解
    剖鑑定意見書），身高一百六十四公分之被告欲將在爛醉情況下（吳伊朗經送往
    彰化基督教醫院急救，經該院抽取吳伊朗血液檢驗結果，其血液酒精濃度達二一
    六‧八四ＭＧ＼ＤＬ，換算為呼氣酒精濃度為一‧○八ＭＧ＼Ｌ，有該院檢驗報
    告單附於相驗卷第七十頁）之被害人拉出客廳，則被告右手在被害人之肩膀處拖
    拉，在被告急欲阻止被害人、被害人爛醉掙扎時，被告右手勒住被害人之頸部，
    並非不可能，公訴人前揭所認，容有未洽，是以被告所辯稱其因為阻止被害人飲
    酒、鬧事，欲將被害人拖出客廳，不小心勒住被害人頸部乙節，足堪採信。(5)綜
    上所述，尚難認被告與被害人於案發當時有萌生傷害之犯意，此外，本院復查無
    其他積極證據足認被告有傷害之犯意，足見本件被告之犯行並非傷害致人於死，
    而係過失致人於死，起訴法條容有未洽，惟因其基本社會事實相同，爰依刑事訴
    訟法第三百條之規定，變更起訴法條為刑法第二百七十六條第一項之過失致人於
    死罪。爰審酌被告因一時不慎，致有本件犯行，且犯罪後坦承犯行，量處如主文
    所示之刑，並諭知易科罰金之折算標準。又被告未曾受有期徒刑以上刑之宣告，
    有臺灣高等法院被告全國前案紀錄表一份附卷可按，被告係阻止被害人繼續飲酒
    鬧事，其初衷本屬善意，僅因一時疏失而釀禍，就事故之發生雖有過失，惟過度
    苛責被告，亦非事理之平，而被告事後亦因痛失愛子而深感懊悔，其所受之痛苦
    係永遠無法抹滅。本院認為被告之感受及所受之創痛，經此教訓自應知所警惕，
    信無再犯之虞，是所宣告之刑，本院認以暫不執行為適當，爰依刑法第七十四條
    第一款之規定，併予宣告緩刑二年，以勵自新。
據上論斷，應依刑事訴訟法第二百九十九條第一項前段、第三百條，刑法第二百七十
六條第一項、第四十一條、第一項前段、第七十四條第一款，罰金罰鍰提高標準條例
第一條前段、第二條，判決如主文。
本案經檢察官楊忠城到庭執行職務。
中      華      民      國      九十三    年    十一    月    十八      日
                                  臺灣彰化地方法院刑事第二庭
                                    審判長法官  宋  恭  良
                                    法      官  許  雅  婷
                                    法      官  吳  永  梁
右正本證明與原本無異。
如不服本判決，應於判決送達後十日內，向本院提出上訴狀。
告訴人或被害人對於判決如有不服具備理由請求檢察官上訴者，其上訴期間之計算係
以檢察官收受判決正本之日期為準。
                                    法院書記官  劉  玫  金
中      華      民      國      九十三    年    十一    月   二十二     日
附錄本案論罪科刑主要法條：
中華民國刑法第二百七十六條
 (過失致死罪)
因過失致人於死者，處二年以下有期徒刑、拘役或二千元以下罰金。
從事業務之人，因業務上之過失犯前項之罪者，處五年以下有期徒刑或拘
役，得併科三千元以下罰金。
